【裁判字號】    99,交聲,1889
【裁判日期】    991221
【裁判案由】    違反道路交通管理處罰條例聲明異議
【裁判全文】
臺灣臺北地方法院交通事件裁定        99年度交聲字第1889號
原處分機關  臺北市交通事件裁決所
異  議  人
即受處分人  黃明雄
上列異議人即受處分人因違反道路交通管理處罰條例案件，對於
臺北市交通事件裁決所民國99年10月13日所為之處分（原處分案
號：北市裁催字第裁22-AEY654652號）聲明異議，本院裁定如下
：
    主  文
異議駁回。
    理  由
一、異議意旨略以：異議人即受處分人（下稱受處分人）於民國
    99 年7月4日20時37分，駕駛車牌號碼2239-EA號自用一般小
    客貨車，沿臺北市松山區○○○路○段75 巷南往北方向行駛
    ，行至健康路與健康路15巷之交叉路口，經員警攔停，並舉
    發受處分人紅燈左轉，惟受處分人當時係綠燈左轉健康路，
    並非違規紅燈左轉，且受處分人從未收到任何東社派出所罰
    單通知，為何直接由臺北市交通事件裁決所裁決？是臺北市
    交通事件裁決所依道路交通管理處罰條例第53條第1 項之駕
    車行經有燈光號誌管制之交岔路口闖紅燈，裁罰受處分人新
    臺幣（下同）4,000元，並依同條例第63條第1項第3 款規定
    ，記違規點數3點，於法不合，爰聲明異議云云。
二、按汽車駕駛人行經有燈光號誌管制之交岔路口闖紅燈者，處
    1,800元以上5,400元以下罰鍰；汽車駕駛人有下列各款所列
    條款之一者，除依原條款處罰鍰外，並予記點：……三、有
    第43條、第53 條或第54條情形之一者，各記違規點數3點。
    道路交通管理處罰條例第53 條第1項、第63條第1項第1款，
    分別定有明文。又受處分人如有違反道路交通管理處罰條例
    之情形，為警當場舉發，而受處分人拒絕在舉發違反道路交
    通管理事件通知單上簽章及收受者，經執行交通勤務員警記
    明交付之時間、告知其應到案時間及處所，並記明事由與告
    知事項，視為已收受，違反道路交通管理事件統一裁罰基準
    及處理細則第11條第1項第1款中段、後段亦定有明文。
三、受處分人黃明雄於本院調查時，就其於99年7月4日20時37分
    ，駕駛車牌號碼2239-EA 號自用一般小客貨車，沿臺北市松
    山區○○○路○段75 巷南往北方向行駛，左轉健康路後，行
    至健康路與健康路15巷之交叉路口為警攔停，且事發現場係
    有燈光號誌管制之路段等情，固不爭執，然矢口否認有闖紅
    燈之違規行為，辯稱：其係綠燈左轉健康路，並非紅燈違規
    左轉，故拒絕簽收舉發違反道路交通管理事件通知單云云。
    經查：依證人即當日在場執勤之臺北市政府警察局松山分局
    東社派出所警員呂政軒，於本院調查時結證稱：「（問：請
    說明當時舉發情形？）當時99年7月4日20時30分左右，我在
    臺北市松山區○○○路○段75 巷執行巡邏勤務，快接近南京
    東路4段75巷與健康路交叉路口時，我發現前面有1台車號22
    39-EA號自用小客貨車即休旅車從南京東路4段75巷紅燈左轉
    至健康路上，於是我就在健康路15巷口將其攔停，當時該部
    車輛是由本件受處分人黃明雄所駕駛，我攔停之後並告知受
    處分人其紅燈左轉之違規事實，並開單舉發其紅燈左轉，當
    時受處分人表示他並沒有紅燈左轉，我就向受處分人說我就
    在他的後方，我確實有看到受處分人有紅燈左轉之違規行為
    」、「（問：開單舉發受處分人紅燈左轉時，受處分人有無
    簽收？）當時受處分人拒絕簽收，我就當場告知受處分人本
    件應到案之時間及到案之處所」、「（問：是否確定本件受
    處分人確實有於上開時間、地點有你剛才所證述之紅燈左轉
    之違規行為？）是，我可以確定」、「（問：如何確定受處
    分人有於上開時間、地點有紅燈左轉之違規行為？）因為我
    當時就在受處分人車輛的後方，我親眼目擊受處分人有紅燈
    左轉之違規行為，所以我確定受處分人有紅燈左轉之違規行
    為」、「（問：看到受處分人紅燈違規左轉的地點，與事後
    將其攔停予以開單舉發的地點分別在何處？）受處分人違規
    左轉的地點是南京東路4段75 巷與健康路交叉路口，該路口
    有紅綠燈，事後攔停的地點在健康路15巷口」、「（問：當
    時有無可能看錯另一部車輛紅燈違規左轉，卻誤認本件受處
    分人係紅燈違規左轉？）不可能看錯，因為我的前面就只有
    受處分人這1 台休旅車即自用小客貨車」、「（問：你跟本
    件受處分人是否認識？有無任何恩怨關係？）不認識也無任
    何恩怨」等語（見99年度交聲字第1889號本院卷第22頁至第
    23頁反面）。本院參諸證人呂政軒警員與受處分人間不僅未
    有任何怨隙，且係毫不相識之人，衡情證人應無設詞攀誣，
    或虛構違規事實陷害受處分人之理，況警員執行公務時，本
    身即受有行政懲處責任之監督，且其到庭具結作證，更係以
    刑事責任擔保其證言之真實性，故證人呂政軒警員之前開證
    述內容，應可採信。次查，交通違規行政爭訟之舉證責任原
    理，應非如刑事案件中，必須超越任何合理懷疑，始可為有
    罪判決之嚴格程度，而係應與民事訴訟之舉證責任原理相類
    似，亦即基本上應就行政機關與人民所各自主張有利於己之
    事實，分配其應盡之舉證責任，而非逕予準用刑事訴訟上之
    「無罪推定」原則，此觀諸行政訴訟法第136 條，規定行政
    訴訟程序準用民事訴訟法第277 條舉證責任分配原則之立法
    意旨，即可明瞭。基此，本件受處分人既不爭執其於上揭時
    地為警開單舉發之事實，亦未對於本件執勤員警之舉發有誤
    ，另行提出其他相關事證以供調查，僅為空言指摘，且經查
    亦無任何證據，足資證明本件執勤員警確有捏造事實違法取
    締之情事，故證人呂政軒警員本其維護交通秩序、安全職責
    所為之本件舉發，自應受到合法、正確之推定。且異議人固
    拒絕簽收上開違規舉發通知單，惟該拒絕簽收乙節業經執行
    交通勤務員警記明其交付之時間、告知其應到案時間及處所
    等事由，並有臺北市政府警察局99年7月4日北市警交字第AE
    Y654652 號舉發違反道路交通管理事件通知單、臺北市交通
    事件裁決所99年10月13日北市裁催字第裁22-AEY654652號違
    反道路交通管理事件裁決書各1 件附卷可考。從而，受處分
    人確有駕駛車牌號碼2239-EA 號自用一般小客貨車，於前開
    時、地，駕車行經有燈光號誌管制之交岔路口闖紅燈之違規
    行為，應無疑問。是原裁決機關即臺北市交通事件裁決所據
    此引用道路交通管理處罰條例第53條第1 項及違反道路交通
    管理事件統一裁罰基準表之規定，裁處受處分人罰鍰 4,000
    元，並依同條例第63條第1項第3款規定，記違規點數 3點，
    於法即無不當，本件受處分人之異議為無理由，應予駁回。
四、據上論斷，應依道路交通事件處理辦法第19條，裁定如主文
    。
中    華    民    國    99    年    12    月    21    日
                  交通法庭    法  官  詹慶堂
以上正本證明與原本無異。
如不服本裁定，應於裁定送達後5日內向本院提出抗告狀。
                              書記官  蔡易霖
中    華    民    國    99    年    12    月    21    日

司法院資訊處製作；財團法人民間司法改革基金會備份。
